【裁判字號】    89,易,388
【裁判日期】    890630
【裁判案由】    毀棄損壞
【裁判全文】
臺灣雲林地方法院刑事判決                          八十九年度易字第三八八號
    公  訴  人  臺灣雲林地方法院檢察署檢察官
    被      告  甲○○
                丙○○
右列被告等因毀棄損壞案件，經檢察官提起公訴（八十九年度偵字第一三二八號），
本院判決如左：
    主  文
甲○○公訴不受理。
丙○○共同毀棄他人之農作物與砂石，足以生損害於他人，免刑。
    事  實
一、緣雲林縣斗六市○○段四一九號地號土地為乙○○所有，位於甲○○（已死亡）
    、丙○○雲林縣斗六市○○里○○路第一五七號、第一五五號住宅前。於民國七
    十六年間丙○○購買上開第一五五號建物時，乙○○所有之上開土地係屬柏油馬
    路，為甲○○、丙○○上址住處出入之處，於七十九年十一月八日，乙○○並將
    上開土地設定地役權給甲○○供甲○○位於上開建物隔壁之南聖路第一五九號建
    物之土地使用。於八十八年十一月間，乙○○即在上開土地距離甲○○、丙○○
    上述住處騎樓約二、三公尺之處，以水泥板砌築圍牆約三十二坪，在其內種植地
    瓜，並僅留寬約一百二十公分之通道供丙○○、甲○○家人出入。於八十九年三
    月七日下午四時五十分許，丙○○覺上開水泥板圍牆已嚴重妨礙其出入，遂與甲○○基於犯意之聯絡，二人共同出資由甲○○僱請不知情之林志龍將在水泥板內
    地瓜作物及砂土共約九十立方公尺剷除毀棄（水泥板因係違章建築已遭縣政府拆
    除），足以生損害於乙○○。
二、案經乙○○告訴雲林縣警察局斗六分局報告臺灣雲林地方法院檢察署檢察官偵查
    起訴。
    理  由
甲、有罪部分
一、訊據被告丙○○對右揭犯罪事實坦承不諱，核與告訴人乙○○所為指訴、證人游
    榮茂、林志龍於警訊偵查中之證述情節相符，並有現場照片、告訴人所有上開土
    地登記簿謄本、被告丙○○上開建物及其土地登記簿謄本、被告甲○○位於其上
    址住處隔壁之第一五九號建物及其附著之斗六市○○段第四一八之一六號地號土
    地登記簿謄本、告訴人之上開土地他項權利證明書、並告訴人之上開土地與被告
    之上開房屋坐落位置之建築圖等書證在卷可稽，被告丙○○雖另辯稱伊為供出入
    才毀棄告訴人之上開作物與砂土等語，然觀之現場照片顯示，告訴人所種植農作
    物之處，離被告丙○○之住處尚有一段距離，且已被縣政府人員以違章建築為由
    拆除該圍築之水泥板，此亦為被告丙○○所陳稱無誤，則該堆農作物及砂土尚難
    認係對被告現時不法之侵害，是上開土地既為告訴人所有，告訴人於其上所為之
    設施，若已影響被告對上開房屋所有權之正當行使，在無其他情事足認被告有民
    法第一百五十一條規定所賦予自行剷除障礙物之權利，被告自應依法請求法院排
    除該對建物所有權及地役權之妨礙，尚不得以私力救濟毀棄他人之物。從而本件
    事證明確，被告丙○○之犯行堪以認定，自應依法論科。
二、核被告丙○○所為，係犯刑法第三百五十四條之毀損罪。被告二人有犯意之聯絡
    、行為之分擔，為共同正犯。爰審酌被告丙○○前無犯罪紀錄，有台灣雲林地方
    法院檢察署刑案資料查註紀錄表在卷足參，素行良好，犯後亦坦承犯行，具有悔
    意，且依被告甲○○所有之上開第一五九號建物登記簿謄本及其附著之斗六市○○段第四一八之一六號地號土地登記簿謄本、並告訴人所有之上開土地他項權利
    證明書等書證顯示，告訴人於上開土地確實有設定地役權給被告甲○○，供其上
    開第一五九號建物之土地使用，足認被告丙○○所供購買上開建物時，告訴人之
    上開土地係柏油路供房屋進入所用之情為真，此觀之上開房屋土地之建築圖，亦
    足徵其然，從而被告丙○○因其上開住處前面遭人堵住致進出甚感不便，此有現
    場照片在卷可稽，並在縣政府將告訴人之上開違章水泥板圍牆拆除後才動手剷除
    該作物與砂石，且該作物與砂石價值均屬低廉，均可見其犯罪情節甚為輕微，一
    時心急而罹刑章，犯罪動機顯有值的憫恕之處，若依刑法第五十九條之規定減輕
    其刑猶嫌刑罰過重等一切情狀，免除其刑。
乙、公訴不受理部分
一、按被告死亡者，法院應諭知其公訴不受理之判決，又該項判決得不經言詞辯論為
    之，刑事訴訟法第三百零三條第五款、第三百零七條分別定有明文。
二、本件被告甲○○於八十九年四月二十五日，在雲林縣斗六市○○路一五九號，因
    心肺衰竭而死亡之事實，業據被告丙○○到庭陳稱屬實，並有台灣雲林地方法院
    檢察署相驗屍體證明書在卷可徵，復經本院核對其年籍等資料均屬正確，是被告
    甲○○於裁判前已死亡，揆諸前開說明，就其部分爰不經言詞辯論逕為公訴不受
    理之諭知。
據上論斷，應依刑事訴訟法第二百九十九條第一項後段、第三百零三條第五款、第三
百零七條，刑法第三百五十四條、第六十一條第一款前段，罰金罰鍰提高標準條例第
一條前段，判決如主文。
中      華      民      國      八十九      年      六    月    三十    日
                                        臺灣雲林地方法院刑事第一庭
                                            法  官
如不服本判決，應於判決送達後十日內，向本院提出上訴狀。（須附繕本）
附錄法條：刑法第三百五十四條


司法院資訊處製作；財團法人民間司法改革基金會備份。
